【裁判字號】    90,上易,1820
【裁判日期】    901107
【裁判案由】    違反電子遊戲場業管理條例
【裁判全文】
臺灣高等法院臺中分院刑事判決                    九十年度上易字第一八二號
    上  訴  人
    即  被  告  乙○○
    選任辯護人  胡昇寶
右上訴人因違反電子遊戲場業管理條例案件，不服臺灣臺中地方法院九十年度易字第
一四七七號中華民國九十年六月十八日第一審判決（起訴案號：臺灣臺中地方法院檢
察署九十年度偵字第五四九七號），提起上訴，本院判決如左：
    主      文
原判決關於乙○○部分撤銷。
乙○○違反未依電子遊戲場業管理條例規定辦理營利事業登記者，不得經營電子遊戲
場業之規定，累犯，處拘役伍拾日，如易科罰金，以參佰元折算壹日。扣案之電子遊
戲機水果盤壹拾伍台（含ＩＣ板壹拾伍片）及強強滾開分券壹拾肆張均沒收。
    事      實
一、乙○○曾於民國（下同）八十八年間因賭博案件，經台灣台中地方法院判處有期
    徒刑七月，緩刑三年確定。猶不知戒慎警惕，竟未依電子遊戲場業管理條例之規
    定向主管機關台中縣政府辦理營利事業登記，即自九十年三月十日起，在台中縣
    大肚鄉○○路○段旁夜市之公共場所，設置電子遊戲機水果盤十五台，供不特定
    之消費者娛樂，而違法經營電子遊戲場業。嗣於九十年三月十六日晚上十時十五
    分許，適有顧客蔡世陽、李素蘭正在上址夜市把玩前開水果盤電子遊戲機，而為
    警當場查獲，並扣得乙○○所有前開電子遊戲機水果盤十五台（含ＩＣ板十五片
    ）及強強滾開分卷十四張。
二、案經台中縣警察局烏日分局報請臺灣臺中地方法院檢察署檢察官偵查後聲請簡易
    判決處刑，台灣台中地方法院沙鹿簡易庭認不宜以簡易判決處刑，移請同法院刑
    事庭改依通常程序審理。
    理      由
一、訊據上訴人即被告乙○○（下稱被告）坦承其未依電子遊戲場業管理條例之規定
    向主管機關辦理營利事業登記，即於右揭時地擺設水果盤電子遊戲機共十五台供
    不特定人把玩，違法經營電子遊戲場業等事實，核與顧客即共同被告蔡世陽及李
    素蘭於警訊供述情節相符合，復有被告所有電子遊戲機水果盤十五台（含ＩＣ板
    十五片）、供電子遊戲場業所用之強強滾開分券十四張，乃共同被告蔡世陽因電
    子遊戲向被告兌換而得強強滾開分卷九張等物扣案可資佐證。復按電子遊戲場業
    管理條例所以制定之立法目的，在於維護社會安寧、善良風俗、公共安全及國民
    身心健康（該條例第一條第一項規定參照），因此該條例對於電子遊戲場業設有
    普通級及限制級之營業分級之規定，且其營業場所，應距離國民中、小學、高中
    、職校、醫院五十公尺以上（分別參照該條例第十一條、第九條規定）；又如曾
    犯組織犯罪防制條例等罪，經有罪確定判決者，或經依檢肅流氓條例裁處感訓處
    分確定者，均不得充任電子遊戲場業之負責人或營業場所管理人（該條例第十二
    條規定參照），此均係經營電子遊戲場業有別於一般營利事業之特殊規定。且電
    子遊戲場業管理條例除於第十條第一項前段規定：「經營電子遊戲場業，應依公
    司法或商業登記法辦理公司或商業登記」外，復於同條例第十五條明定：「未依
    本條例規定辦理營利事業登記者，不得經營電子遊戲場業」，依此可見，即使符
    合公司法或商業登記法規定經合法登記成立之公司或商業，凡未依該條例之規定
    辦理營利事業登記者，均不得經營電子遊戲場業，至於商業登記法第四條所謂一
    般小規模商業或非屬營利事業登記管理規則及所得稅法所規範之營利事業，縱可
    經營其他商業，亦不得經營電子遊戲場業，更毋須費言，此觀諸同條例第三條明
    定：「本條例所稱電子遊戲場業，指設置電子遊戲機供不特定人益智娛樂之營利
    事業」，亦即只須設置電子遊戲機供不特定人益智娛樂以營利者，即為該條例所
    謂之經營電子遊戲場業，並未限定設置之處所，亦未限定須「專營」電子遊戲場
    業，即便於夜市、檳榔攤、便利商店、或於原本所營事業外，設置電子遊戲機供
    不特定人遊藝而兼營電子遊戲場業，均無礙於電子遊戲場業管理條例相關規定之
    適用，此再參酌同條例第十六條「非電子遊戲場業之其他營利事業，不得就其營
    業場所，供他人設置電子遊戲機營業」之規定，益足徵之，否則，業主為逃避該
    條例之規範、處罰，儘可以「兼營」之經營方式為之，此將與電子遊戲場業管理
    條例之立法意旨有違，而無法達成前述之立法目的。因之，無論是「專營」電子
    遊戲場業，或於所營之事業外，在其營業場所或夜市、便利商店、檳榔攤等處設
    置電子遊戲機「兼營」電子遊戲場業，如未依電子遊戲場業管理條例第十五條之
    規定，辦理營利事業登記即擅行經營電子遊戲場業，即應依同條例第二十二條之
    規定予以處罰。是則，被告乙○○未依電子遊戲場業管理條例之規定向主管機關
    辦理營利事業登記，即擅自在上址夜市擺設前開電子遊戲機水果盤十五台，與不
    特定人賭博財物，顯然亦違反電子遊戲場業管理條例第十五條之規定，而違法經
    營電子遊戲場業。綜上所述，本件事證已臻明確，被告犯行均堪以認定。
二、核被告所為，係犯違反未依電子遊戲場業管理條例第十五條規定辦理營利事業登
    記者，不得經營電子遊戲場業之規定，應依同條例第二十二條之規定處斷。原審
    以被告違反未依電子遊戲場業管理條例罪證明確，依法論罪科刑，固非無見，惟
    查：被告於夜市擺設電子遊戲機水果盤十五台，藉此吸引不特定之人前往利用機
    具遊戲，惟並未以之賭博營利（詳如后述），原判決誤認被告賴賭博營生，依刑
    事訴訟法第三百條，變更檢察官起訴法條，認為被告另犯刑法第二百六十七條之
    以賭博為常業罪，又其以一行為觸犯二罪名，屬想像競合犯，而從一重之刑法第
    二百六十七條之罪處斷，尚有未洽。被告上訴意亦指摘原判決認定其有賭博行為
    不當，為有理由，原判決既有上述可議之處，自屬無可維持，應由本院撤銷改判
    。爰審酌被告有事實欄所載之素行紀錄，本件犯罪動機、目的、手段、犯罪情節
    、犯罪所生之危害，暨其於緩刑期內再犯本案之罪，姑念其為圖生計而有本件犯
    行，犯後坦承犯行，態度良好等一切情狀，量處如主文第二項所示之刑，並諭知
    拘役易科罰金之折算標準。扣案之電子遊戲機水果盤十五台（含ＩＣ板十五片）
    ，及強強滾開分券十四張，係被告所有，供其經營電子遊戲場業犯行所用之物，
    已經被告乙○○供述明確，均依刑法第三十八條第一項第二款之規定宣告沒收。
三、公訴意旨另以：被告乙○○基於以賭博為常業之犯意，即自九十年三月十日起，
    在台中縣大肚鄉○○路○段旁夜市之公共場所，設置電子遊戲機水果盤十五台，
    與不特定之多數人賭博財物。賭博方法為賭客每交付賭資一百元予被告乙○○，
    即由其為賭客以一比一百之比例開分（即一百元開分一萬元），賭客每次可押注
    一分至九十六分不等之分數，如押中連線分數達六百分以上，可向被告乙○○兌
    換強強滾開分卷一張，集二張強強滾開分卷即可向乙○○兌換香煙一包，無兌換
    上限；而賭客如未押中，即依所押注之分數減少機具畫面所示之積分，且所下賭
    注悉歸被告乙○○所得，以此種方式與不特定之多數人賭博財物，並賴此營生，
    以之為常業。嗣於九十年三月十六日晚上十時十五分許，為警當場查獲，因認被
    告乙○○另犯刑法第二百六十六條第一項前段之賭博罪嫌云云。惟按刑法上賭博
    罪之構成，係以偶然之機率互爭勝負，以決定財物之得喪，所謂財物，必以金錢
    或得易為金錢或其他具有經濟價值之物品而言，至於以供人暫時娛樂之物為賭者
    ，因無財物輸贏，僅屬一般人休閒消費之需，對社會秩序不生影響，自不構成賭
    博罪。訊據被告否認有賭博犯行及賭客賭贏時兌換香煙並無上限之事實，辯稱：
    賭客如押中六百分，可兌換強強滾開分券一張，集二張開分券可兌領香煙一包，
    最多只可兌換十包等語。經查，刑法第二百六十六條第一項但書規定：「供人暫
    時娛樂之物為賭者，不在此限」，雖未明示「物」之種類及價值，惟依通說解釋
    ，香煙亦在其內，又其價值，依教育部所發布遊藝場業輔導管理規則第十三條第
    五款但書規定「得兌換價值新台幣二千元以下之獎品」，而該項管理規則，係經
    營電動玩具業者之重要準據，業者如遵照該管理規則而從事「電玩」營業，其主
    觀上即欠缺賭博違法之故意，足見在二千元以下之獎品，可解為係刑法第二百六
    十六條第一項但書之「供人暫時娛樂之物為賭者」。再者，被告雖於警訊中供稱
    ：顧客兌換香煙無上限云云（見偵查卷第九頁），然而警方於當場查獲被告供顧
    客兌換之大衛杜夫牌香煙僅二十一包，有台中縣警察局烏日分局犁份分駐所臨檢
    紀錄表在卷可稽（見偵查卷第十五頁），苟如被告所供兌換香煙無上限，衡情被
    告所準備供兌換之香煙數量應不僅如此少數，因此非可據被告於警訊之上開供詞
    即認定被告有賭博犯行。此外，本院復查無其他確切證據足以證明被告有賭博犯
    行，是被告所辯其無賭博行堪予採信，被告此部分犯行係屬不能證明，惟檢察官
    認為被告此部分犯嫌，與上開經起訴本院認定有罪部分，有想像競合裁判上一罪
    關係，爰不另為無罪判決之諭知。
據上論斷，應依刑事訴訟法第三百六十九條第一項前段、第三百六十四條、第二百九
十九條第一項前段，電子遊戲場業管理條例第二十二條、第十五條，刑法第十一條前
段、第四十一條第一項、第三十八條第一項第二款，罰金罰鍰提高標準條例第二條，
判決如主文。
本案經檢察官甲○○到庭執行職務。
中      華      民      國      九十    年      十一    月      七      日
                                臺灣高等法院臺中分院刑事第七庭
    審判長法  官  林  榮  龍
                                            法  官  黃  日  隆
                                            法  官  江  錫  麟
右正本證明與原本無異。
不得上訴。
                                            書記官  謝  雅  惠
中      華      民      國      九十    年      十一    月      八      日
附錄本案論罪科刑法條：
電子遊戲場業管理條例第十五條：
未依本條例規定辦理營利事業登記者，不得經營電子遊戲場業。
電子遊戲場業管理條例第二十二條：
違反第十五條規定者，處行為人一年以下有期徒刑、拘役或科或併科新台幣五十萬元
以上二百五十萬元以下罰金。
                                                                        Ａ


司法院資訊處製作；財團法人民間司法改革基金會備份。
